臺灣屏東地方法院交通事件裁定　　　　　　　　　　九十三年度交聲字第二二一號
　　聲　請　人　交通部公路總局高雄區監理所屏東監理站
　　異　議　人
　　即受處分人　甲○○
右列受處分人因違反道路交通管理處罰條例案件，對於交通部公路總局屏東監理站於
九十三年十二月二日所為之處分（屏監違字第裁八二─Ｖ00000000、八二─
Ｖ00000000號），聲明異議，本院裁定如左：
    主  文
異議駁回。
    理  由
一、異議意旨略以：異議人於民國九十三年九月六日二十二時十分許，駕駛車牌號碼
    為ＷＩ─六九八二號之自小客車，由屏東往內埔方向沿中正路直行行駛至中正路
    與興中三巷之交叉路口（即屏東縣內埔鄉○○村○○路與興中三巷交叉路口），
    欲左轉進入興中三巷時，乃打左轉方向燈並停於路口中心處等候，見對向無來車
    ，始以每小時十至二十公里之速度穿越道路，無不讓直行車先行之情事，且異議
    人當時駕駛之車輛已有三分之二部分進入巷口並已轉回正，葉傳正騎乘機車（車
    牌號碼ＰＩＺ－Ｏ五Ｏ號重型機車）應可見異議人駕駛之車輛左轉、穿越等動作
    ，而讓異議人先行。況葉傳正無駕駛執照騎乘上開機車、酒後駕車及夜間騎乘機
    車未開大燈，其對於本件車禍之發生，當有其過失責任，警方則以轉彎車未讓直
    行車先行為由，對異議人開具違規單號碼為Ｖ00000000、Ｖ00000
    000之交通違規罰單，是以認舉發事由與事實不符，異議人不服，為此聲明異
    議，請求撤銷原處分等語。
二、按汽車駕駛人轉彎時，轉彎車不讓直行車先行者，處新臺幣六百元以上一千八百
    元以下罰緩，道路交通管理處罰條例第四十八條第六款定有明文。異議人於九十
    三年九月六日二十二時十分許與葉傳正發生上開車禍後，異議人經警以「轉彎車
    不讓直行車先行」為由開單告發，嗣交通部公路總局屏東監理站於同年十二月二
　  日，依道路交通管理處罰條例第四十八條第六款、第六十一條第一項第四款、第
    六十五條第一項第一款及第二項之規定，以屏監違字第裁八二─Ｖ000000
    00、八二─Ｖ00000000號裁決書，對異議人裁處罰鍰新臺幣六百元、
    吊銷駕駛執照及一年內禁考等情，業經異議人供明在卷，並有屏東縣警察局九十
    三年十月二十六日屏警交字第Ｖ00000000、Ｖ00000000號舉發
    違反道路交通管理事件通知單各一紙，及交通部公路總局屏東監理站九十三年十
    二月二日屏監違字第裁八二─Ｖ00000000、八二─Ｖ00000000
    號違反道路交通管理事件裁決書各一紙在卷可證。
三、經查：異議人於上開時、地，駕駛車牌號碼為ＷＩ─六九八二號之自小客車，由
    屏東往內埔方向沿中正路直行行駛至中正路與興中三巷之交叉路口（即屏東縣內
    埔鄉○○村○○路與興中三巷交叉路口），欲左轉進入興中三巷時，適葉傳正騎
    乘前開機車沿中正路由內埔往屏東方向直行至該處，雙方因而發生側撞，即葉傳
    正騎乘之上開重型機車前車頭撞擊異議人駕駛之自小客車右側後門，致該自小客
    車右側後門凹陷毀損，葉傳正並因而受傷送醫，經急救後不治死亡等情，業經異
    議人於本院審理時供承在卷，並有道路交通事故現場圖、道路交通事故調查報告
    表（一）（二）、屏東縣警察局內埔分局車禍處理現場調查報告各一紙及現場照
    片十九幀在卷可稽，前開等情，應可認定。惟異議人辯稱其左轉時已有打方向燈
    並在路口中心處停車等候，見對向無來車始左轉進入興中三巷，葉傳正騎乘上開
    機車應可看見異議人駕駛前開車輛之左轉行進動作，而應讓異議人車輛先行云云
    ，然經本院向臺灣屏東地方法院檢察署調閱本件車禍事故之九十三年度相字第五
    四七號相驗卷，本件車禍事故之撞擊位置係在中正路慢車道與興中三巷巷口前之
    交叉路口處，有道路交通事故現場圖一紙附卷可佐，又葉傳正所騎乘之上開機車
    係撞擊異議人駕駛車輛之右後車門（已凹陷毀損），有照片二幀可憑，故異議人
    駕駛車輛左轉彎時，葉傳正係對向直行車且適亦進入上開交叉路口之情，亦可認
    定。異議人駕駛車輛欲為左轉動作時，承前揭法律規定，本應注意對向有無直行
    車而讓其先行，且依事故發生當時天候晴、夜間有照明、柏油路面、路面乾燥、
    無缺陷、無障礙物及視距良好等情，並無不能注意之情事，又依異議人於本院審
    理時亦自承沒有看見葉傳正所騎乘之機車一節，是認異議人疏未注意對向有葉傳
    正所騎乘之重機車直行而來，有其過失責任甚明。另參以臺灣省高屏澎區車輛行
    車事故鑑定委員會鑑定本件車禍事故肇事原因之結果，認異議人駕駛小客車左轉
    未讓直行車先行，與葉傳正酒精濃度過量、無照駕駛重機車、未減速注意車前狀
    況，二者同為肇事原因，此有臺灣省高屏澎區車輛行車事故鑑定委員會九十三年
    十月十五日高屏澎鑑字第九三一七三八號函及所附鑑定意見書各一份在卷足佐，
    是縱異議人辯稱葉傳正無駕駛執照、酒後騎乘機車且超速行駛等語為真，亦僅可
    據此認定葉傳正於本件車禍事故之發生同有過失責任，惟異議人之上開過失行為
    仍與之併存，且皆為該事故發生之原因，仍應負過失責任，不得以葉傳正與有過
    失而卸除其疏未為前開注意義務之責任。綜上所述，異議人前開所辯，無足採信
    ，異議人轉彎車未讓直行車先行之事實，應堪認定。從而，原處分機關援引上開
    規定裁處，即無不當之處，本件異議為無理由，應予駁回。
四、據上論斷，道路交通案件處理辦法第十九條，裁定如主文。
中　　　華　　　民　　　國　　　九十四　　　年　　二　  月  　二十五　　日
                             　　　　　 臺灣屏東地方法院交通法庭
                                 　　　　　 法　官　黃聖涵
右正本證明與原本無異。
如不服本裁定應於收受送達後五日內向本院提出抗告書狀敘述抗告之理由抗告於台灣
高等法院高雄分院。
                                 　　　　　 書記官　滕一珍
中　　　華　　　民　　　國　　　九十四　　　年  　二  　月　　二十五　　日
